【裁判字號】    98,審聲,4132
【裁判日期】    981008
【裁判案由】    聲請定其應執行刑
【裁判全文】
臺灣高雄地方法院刑事裁定            98年度審聲字第4132號
聲  請  人  臺灣高雄地方法院檢察署檢察官
受  刑  人  甲○○
                    （現於臺灣桃園女子監獄執行中）
上列聲請人因受刑人數罪併罰有二裁判以上，聲請定其應執行之
刑（98年執聲字第3625號），本院裁定如下：
    主  文
甲○○因犯詐欺取財等捌罪，所處各如附表所載之刑，應執行有
期徒刑壹年參月，如易科罰金，以銀元參佰元即新臺幣玖佰元折
算壹日。
    理  由
一、聲請意旨略以：受刑人因犯詐欺等罪，先後判決如附表所載
    之刑，爰依刑法第53條、第51條第5 款規定，及刑事訴訟法
    第477 條第1 項聲請定其應執行之刑。
二、按2 裁判以上所宣告之數罪，均裁判確定前所犯者，應依刑
    法第51條之規定，定其應執行之刑，刑法第53條定有明文；
    另數罪併罰，應依分別宣告其罪之刑為基礎，定其應執行刑
    ，此觀刑法第51條規定自明，故一裁判宣告數罪之刑，雖曾
    經定其執行刑，但如再與其他裁判宣告之刑定其執行刑時，
    前定之執行刑當然失效，仍應以其各罪宣告之刑為基礎，定
    其執行刑，不得以前之執行刑為基礎，以與後裁判宣告之刑
    ，定其執行刑（最高法院59年度台抗字第367 號裁定參照）
    。次按依刑法第48條應更定其刑者，或依刑法第53條及第54
    條應依刑法第51條第5 款至第7 款之規定，定其應執行之刑
    者，由該案犯罪事實最後判決之法院之檢察官，聲請該法院
    裁定之，刑事訴訟法第477 條第1 項亦定有明文。
三、受刑人行為後，刑法業於94年2 月2 日修正公布部分條文，
    並於95年7 月1 日施行（以下簡稱修正後刑法，95年7 月1
    日施行前之刑法簡稱修正前刑法）。依修正後刑法第2 條第
    1 項規定：「行為後法律有變更者，適用行為時之法律。但
    行為後之法律有利於行為人者，適用最有利於行為人之法律
    。」，此條規定與刑法第1 條罪刑法定主義契合，係規範行
    為後法律變更所生新舊法律比較適用之準據，是其本身雖經
    修正，仍應一律適用裁判時之現行刑法第2 條，以決定適用
    之刑罰法律，先予敘明。茲就本件定應執行刑有關法律之修
    正部分，比較新舊法如下：
（一）應執行刑之刑期：本件受刑人於裁判確定前犯如附表所示
      之8 罪，其中編號1 ～7 所示之罪，於現行刑法施行後所
      犯，另編號8 所示之罪，則於刑法施行前之95年4 月18日
      犯之，而依刑法第51條定應執行刑時，如係在裁判確定前
      犯數罪，其中一罪在新法施行前者，亦應為新舊法比較，
      最高法院著有95年5 月23日第8 次刑事庭會議決議可資參
      照。而修正前刑法第51條第5 款規定：「數罪併罰，宣告
      多數有期徒刑者，於各刑中之最長期以上，各刑合併之刑
      期以下，定其刑期。但不得逾20年。」，修正後刑法第51
      條第5 款則規定：「宣告多數有期徒刑者，於各刑中之最
      長期以上，各刑合併之刑期以下，定其刑期。但不得逾30
      年」，經比較結果，修正後刑法並非較有利於行為人，依
      刑法第2 條第1 項前段之規定，仍應依修正前刑法第51條
      第5 款，定其應執行之刑。
（二）易科罰金之折算標準：就受刑人所犯如附表編號1 ～7所
      示之犯罪係在刑法修正施行後，但附表編號8 所示之犯罪
      ，其犯罪行為既在刑法修正施行前，則於定其易科罰金標
      準時即有就易科罰金標準加以比較之必要，是修正前刑法
      第41條第1 項前段規定，受刑人行為時之易科罰金折算標
      準，依廢止前罰金罰鍰提高標準條例第2 條前段規定，易
      科罰金折算標準，應以新臺幣（下同）300 元、600 元或
      900 元折算為1 日；惟修正後刑法第41條第1 項前段則規
      定，以1000元、2000元或3000元折算1 日。而受刑人所犯
      附表編號1 ～8 所示之罪定易科罰金所適用之標準不同，
      依最高法院72年度第9 次刑事庭會議決議，仍有刑法第2
      條第1 項之比較，而選擇最有利於受刑人之法律適用，故
      受刑人應執行之刑易科罰金之標準，仍應依修正前刑法第
      41條第1 項前段之規定。
（三）據上比較結果，本件定應執行之刑及諭知易科罰金折算標
      準之法律適用，應依刑法第2 條第1 項前段規定，整體適
      用修正前刑法之規定，較有利於受刑人。
四、本件受刑人所犯詐欺取財罪等如附表所示之8 罪，業經法院
    先後判處如附表所示之刑，並於如附表所示之日期分別確定
    在案，有臺灣高等法院被告前案紀錄表及附表所列各該刑事
    判決在卷可稽，本院為犯罪事實最後判決之法院，茲檢察官
    聲請定其應執行之刑，本院審核認聲請為正當，應定其應執
    行之刑。至受刑人所犯如附表編號1 至編號6 所示之罪，固
    經本院以96年度易字第4352號判決並定執行刑為有期徒刑8
    月確定，現受刑人既有附表編號1 至編號8 所示之8 罪應定
    執行刑，則前罪分別所定之應執行刑即當然失效，本院自可
    更定該8 罪之應執行刑。準此，受刑人所犯附表所載之8 罪
    ，所處各如附表所載之刑，應定其應執行刑為如主文所示，
    並諭知易科罰金之折算標準（依刑法施行法第3 條之1 第3
    項之規定，應適用修正前刑法第41條之規定，均得易科罰金
    ）。
五、依刑事訴訟法第477 條第1 項，刑法第2 條第1 項前段、第
    53條，修正前刑法第41條、第51條第5 款，刑法施行法第1
    條之1 、第3 條之1 第3 項，廢止前罰金罰鍰提高標準條例
    第2 條，裁定如主文。
中    華    民    國    98    年    10    月     8    日
                  刑事第十六庭  法  官  王靖茹
以上正本證明與原本無異。
如不服本裁定，應於送達後5日內，向本院提出抗告狀。
中    華    民    國    98    年    10    月     8    日
                                書記官  陳鈺甯


司法院資訊處製作；財團法人民間司法改革基金會備份。
